【裁判字號】    89,台上,478
【裁判日期】    890127
【裁判案由】    盜匪
【裁判全文】
最高法院刑事判決                                八十九年度台上字第四七八號
    上  訴  人  甲○○  男
    選任辯護人  林武順律師
右上訴人因盜匪案件，不服台灣高等法院花蓮分院中華民國八十八年十一月二十四日
第二審判決（八十八年度上訴字第三○三號，起訴案號：台灣台東地方法院檢察署八
十八年度偵字第一○○九號），提起上訴，本院判決如左：
    主  文
上訴駁回。
    理  由
按刑事訴訟法第三百七十七條規定，上訴於第三審法院，非以判決違背法令為理由，
不得為之。是提起第三審上訴，應以原判決違背法令為理由，係屬法定要件。如果上
訴理由狀並未依據卷內訴訟資料，具體指摘原判決不適用何種法則或如何適用不當，
或所指摘原判決違法情事，顯與法律規定得為第三審上訴理由之違法情形，不相適合
時，均應認其上訴為違背法律上之程式，予以駁回。本件上訴意旨略稱：(一)、上訴人
甲○○於誘使被害人李國璋上車之初，並無勒贖之意思，此從林永龍於第一審供稱：
從彰化開車到台東大武山區之前，都沒有談錢的事云云，足以證之。且上訴人在整個
誘使被害人到台東之過程中，被害人係甘願同行，否則，何以未當眾喊叫、求救。上
訴人亦無希圖被害人付出贖金之後就放其回家之勒贖意思，與意圖勒贖而擄人罪之構
成要件不合，原判決疏未詳查，遽論以該罪，顯有違背法令。(二)、證人林永龍於原審
證稱：「甲○○有對我說向友人討債，……，在車上後座，有問被害人有否叫人在前
一日打我，他說沒有，可以對質。」等語，與上訴人所辯相符，原判決未說明不可採
信之理由，有判決不備理由之違法。(三)、懲治盜匪條例已失效，原判決適用該條例，
亦有違誤等語。
惟查原判決認定上訴人有原判決事實欄所記載之犯行，係依憑被害人之指訴，證人董
佑廷、黃東敏之證言，卷附之相片十幀、借條一紙、台東市來來汽車旅館房客資料及
電話分機撥出紀錄各一份、贓物領據一紙，扣案膠帶一捲等證據，並參酌上訴人相關
供述，予以綜合判斷，因而撤銷第一審判決，改判論處上訴人共同意圖勒贖而擄人罪
刑，已詳予說明其所憑之證據及其認定之理由。而以上訴人雖否認有擄人勒贖之犯行
，辯稱僅係向被害人討債云云。然討債之說已為被害人所堅決否認，上訴人亦供承未
留有借據或帳冊可供查證，且又與在警察局所供係向被害人借錢之情節不符。因認上
訴人否認犯罪，所辯各節，顯係卸責之詞，不足採信。於理由內予以指駁說明。所為
論斷，均有卷存資料可資覆按，從形式上觀察，並無所謂違背法令之情形存在。按擄
人勒贖係指意圖勒贖而擄人而言。行為人苟以勒贖之目的而擄人，祇須被擄人喪失行
動自由，而置於加害者實力支配之下即屬既遂，其後果否實施勒贖，向何人勒贖，有
無取得贖款，以及何人交付贖款均不影響其已成立之犯罪。原判決綜合卷內相關證據
，認定上訴人與林永龍基於意圖勒贖之犯意聯絡，將被害人誘上其駕駛之自用小客車
內，即以車上有槍枝脅迫被害人不得反抗，將其綑綁手腳，並矇蔽眼睛、嘴巴，其間
並命其飲用添加安眠藥物類之飲料，使被害人喪失反抗力後，自彰化市載往台東縣山
區，命被害人交付新台幣（下同）二十萬元贖款，經被害人向友人貸得十萬元後，於
推由林永龍前往彰化取款時，仍留上訴人在台東市內看守被害人不讓其離去，迨得知
取款未成被警查獲後，始將被害人釋放等情。係認定上訴人意圖勒贖而擄走被害人，
將被害人置於自己實力支配之下，雖其將被害人擄至台東後始開口要求贖款，揆諸上
開說明，仍不影響其犯罪之成立。原判決論以意圖勒贖而擄人罪，尚無不合。上訴意
旨徒憑己意漫指其違法，再為事實上爭執上訴人是否有勒贖之意圖及勒贖之行為，難
謂係適法上訴第三審之理由。證人林永龍於原審證稱：「甲○○有對我說向友人討債
……」云云，縱係屬實，然原判決已說明上訴人所辯係向被害人討債云云，不足採信
。林永龍此部分證言乃聽自上訴人片面之詞，自亦不足取。原判決理由內對此未加以
說明，雖有欠週全，但顯然於判決無影響，亦不得執為上訴第三審之理由。末查釋示
法律之效力，應從立法程序及其沿革，斟酌立法理由與其他相關情事，探求立法者之
原意，以為審斷。懲治盜匪條例於民國三十三年四月八日國民政府制定公布，全文十
一條。但查現行懲治盜匪條例，係經立法程序於四十六年六月五日修正公布施行，將
原第八條「犯本條例之罪者，依特種刑事案件訴訟條例之規定辦理」及原第十條「本
條例施行期間定為一年，必要時得以命令延長之。」之規定予以刪除，原第九條改為
第八條，第十一條改為第九條。經考刪除第十條有關限時法規定之立法本意，係為期
遏止盜風，改善治安，認本條例第一條至第七條及原第九條（修正後為第八條）均仍
有施行之必要，因將本條例由限時法改為經久施行之常態性刑事特別法，並重新調整
條次，明令公布施行。形式上雖稱「修正」，實質上，已具重新全部立法之性質。故
本條例修正前，雖有數次命令延長已逾期，仍非可認為已經失效。參諸本條例第二條
條文，猶於八十八年三月三十日經立法院修正，於八十八年四月二十一日公布，尤為
明證。上訴意旨徒憑己見，任意曲解，指摘原判決適用懲治盜匪條例論罪為違法云云
，顯非適法之第三審上訴理由。衡以前述說明，其上訴為違背法律上之程式，應予駁
回。
據上論結，應依刑事訴訟法第三百九十五條前段，判決如主文。
中      華      民      國    八十九    年      一      月    二十七    日
                              最高法院刑事第五庭
                                  審判長法官  董  明  霈
                                        法官  丁  錦  清
                                        法官  林  茂  雄
                                        法官  王  居  財
                                        法官  洪  明  輝
      右正本證明與原本無異
                                              書  記  官
中      華      民      國    八十九    年      二      月      二      日
                                                                        Ｖ


司法院資訊處製作；財團法人民間司法改革基金會備份。
